【裁判字號】    91,交聲,1328
【裁判日期】    920730
【裁判案由】    違反道路交通管理處罰條例聲明異議
【裁判全文】
臺灣士林地方法院交通事件裁定                  九十一年度交聲字第一三二八號
    原處分機關  交通部公路總局台北區監理所
    異議人  即
    受 處分 人  乙○○○貨運股份有限公司
    代  表  人  甲○○
    代  理  人  施建仲
右列異議人即受處分人因其違反道路交通管理處罰條例案件，對於交通部公路總局台
北區監理所九十一年十二月六日所為之處分（原處分：北監六字第四０─Ｚ0000
0000號），聲明異議，本院裁定如左：
        主  文
異議駁回。
        理  由
一、原處分意旨略以：異議人即受處分人乙○○○貨運股份有限公司所有車號一九九
    ─ＧＡ號營業大貨車，於民國九十一年九月十四日，在國道一號公路南二十點四
    公里處，經警查獲違規超載，過磅後認超載零點四立方米，因而舉發「汽車裝載
    貨物超過核定之總重量」違規，依據道路交通管理處罰條例第二十九條之二第三
    項之規定，裁處罰鍰新台幣一萬一千元並記汽車違規紀錄一次等語。聲明異議意
    旨略以：異議人所有之前開車輛係於八十二年一月一日之前新登檢領照，依交通
    部函示，於九十三年五月三十一日前，係以裝載六立方公尺為上限，當日該車出
    廠時過磅總重二十五點五三七公噸，警員命該車以私人地磅秤重為二七點三公噸
    ，誤差達一點八公噸，可見警方未使用公設地磅顯有疏失等語。
二、查交通部曾於九十年九月十一日以交路九十字第○五三九四九號函表示：「查本
    部九十年六月一日交路九十字第○○五九○八號函之規定，對於混凝土攪拌車之
    裝載，於九十一年五月三十一日前仍依現行之規定作為裝載及取締標準（即於八
    十一年十二月三十一日以前新登檢領照者，自八十二年一月一日起以裝載六立方
    公尺為上限，自八十二年一月一日起新登檢領照者，以核定之車輛總重量作為取
    締標準），自九十一年六月一日起均依行車執照核定之總重量裝載及取締。依前
    開規定，於八十一年十二月三十一日以前新登檢領照者，雖經繳銷重領牌照，其
    於九十一年五月三十一日前係以裝載六立方公尺為上限」，又該六立方公尺載重
    規定繼續沿用至九十三年五月三十一日，有交通部公路總局九十二年六月三日路
    監牌字第０九二００二二二六七號函在卷可稽，足見對於八十一年十二月三十一
    日以前新登檢領照之混凝土攪拌車，上開裝載及取締標準至九十三年五月三十一
    日前仍然有效。又該新登檢領照，係依電腦汽車車籍及領牌歷史檔查詢之資料，
    以第一次新登檢領牌之日期為準，有交通部公路總局九十二年六月三日路監牌字
    第０九二００二二二六七號函可稽，本件異議人所有車號一九九─ＧＡ號營業大
    貨車，係於七十九年十月十八日第一次新領牌照（當時車號為二七七─二八八七
    號），有交通部公路總局台北區監理所九十二年七月十日北監車字第０九二００
    一五一四九號函可稽，應認該車仍可適用交通部現行放寬之六立方米裝載標準。
    再查，異議人載運之混凝土每立方公尺為二．三三九五公噸（參見異議人提出之
    簽收單所載密度），六立方公尺為一四．０三七公噸，加上受處分人所有前開車
    輛登記之空車重為一二．五六公噸（參見交通部公路總局台北區監理所九十二年
    七月十日北監車字第０九二００一五一四九號函所附車籍查詢資料），則該車之
    總重量應不得超過二六．五九七公噸。然受處分人所有之前開車輛經過磅為二七
    ．三公噸，已超載○．七０三公噸。至於異議人辯稱當時交通警察使用私人磅秤
    ，誤差一點八公噸等語，然查，現有法令並未限制僅能以公有地磅秤量車重，訊
    據證人即警員李志成到庭證稱秤重係以方便為主，但還是要與司機配合協調，伊
    去的地磅合乎中央標準局之規定等語，應認交通警察既然使用合乎中央標準局標
    準之地磅，自不因其私有或公有而有不同。至於異議人提出之國產實業建設股份
    有限公司預拌混凝土送貨簽收單，其上雖記載空重十一點五公噸，過磅總重二十
    五點五三七公噸，然查該車空重應為十二點五六公噸，該簽收單何以記載空重為
    十一點五公噸？其秤重之方式顯然有所疑義，此外，縱使該秤重資料屬實，其亦
    係載運混凝土出廠時之秤重資料，嗣後司機有無在混凝土中加水，實不得而知（
    該簽收單上備註欄即記載「如客戶要求加水時由客戶自加」等警語），事實上，
    異議人該車是否超重，自應以行駛於公路上之重量為準，異議人援引出廠時之資
    料置辯，並無可採。綜上，異議人有前開之違規行為已可認定。原處分機關據以
    援引上開規定裁處罰鍰，並無不當。本件異議為無理由，應予駁回。
三、據上論斷，應依道路交通管理處罰條例第八十七條第二項、道路交通案件處理辦
    法第十九條，裁定如主文。
中      華      民      國      九十二      年    七    月    三  十    日
                              臺灣士林地方法院交通法庭
                                      法  官  高  愈  杰
右正本證明與原本無異。
如不服本裁定，應於送達後五日內，向本院提出抗告狀。
                                      書記官  蘇  彥  宇
中      華      民      國      九十二      年    八    月    五        日


司法院資訊處製作；財團法人民間司法改革基金會備份。
